【裁判字號】    90,上,848
【裁判日期】    901128
【裁判案由】    清償債務
【裁判全文】
臺灣高等法院民事判決  九十年度上字第八四八號
      上  訴  人  甲○○
      被上訴人    台灣土地銀行
      法定代理人  林彭郎
      訴訟代理人  鄭明坤
                  郭益森
右當事人間請求清償債務事件，上訴人對於中華民國九十年六月二十日臺灣桃園地方
法院九十年度訴字第六七五號第一審判決提起上訴，本院判決如左：
    主    文
上訴駁回。
第二審訴訟費用由上訴人負擔。
    事    實
甲、上訴人方面：經合法傳喚未到庭，惟據其所提出之書狀聲明及陳述如下
壹、聲明：求為判決：
(一)原判決廢棄。
(二)駁回被上訴人在第一審之訴。
貳、陳述：
    訴外人繆淑姬為向被上訴房屋抵押貸款之借款人，被上訴人應拍賣其抵押物作為
    清償債務，且利息及違約金部分不在連帶保証之範圍之內。
參、證據：援用原審所提立證方法。
乙、被上訴人方面：
壹、聲明：求為判決：如主文所示。
貳、陳述：除與原判決記載相同者，茲予引用外，並補稱：
    已先對訴外人繆淑姬聲請強制執行未果後方向上訴人請求，本件上訴人確有為訴
    外人繆淑姬擔任連帶保證人。
參、證據：除援用原審所提立証方法外，並補提臺灣桃園地方法院民執四字第九七六
    號拍賣公告為證。
    理    由
一、上訴人受合法通知無正當理由未於言詞辯論期日到場，核無民事訴訟法第三百八
    十六條所列各款情形之一，爰准被上訴人之聲請，由其一造辯論而為判決。
二、本件被上訴人起訴主張：訴外人繆淑姬於民國 (下同︶八十一年十二月五日邀同
    上訴人為連帶保證人向被上訴人借款新台幣（下同）二百萬元，期限至一百零一
    年十二月八日止，共分二百四十期清償，自第一期至第六十期按期付息不還本金
    ，自第六十一期起平均攤還本金，利息按年息百分之七點二五計算，並隨本行牌
    告基本放款利率及核定之加減碼標準機動調整，並約定借款人離職時，自離職日
    起改按本行一般購置房屋放款利率計息，如有一期未履行時，即視為全部到期，
    逾期償還本息時，並依逾期六個月以內者按上開利率一成、逾期超過六個月以上
    者按上開利率二成計算加付違約金，詎繆淑姬借款後未依約履行清償，目前尚欠
    本金一百九十九萬五千一百六十三元，利息自八十五年十二月九日起即未償付，
    依約定視為全部到期，上訴人為其連帶保証人，自應依法負清償之責，爰依法請
    求判決命上訴人給付上開金額及自八十五年十二月九日起至清償日止，按年息百
    分之八點六計算之利息 (見原審卷第十九頁︶，及自八十六年一月九日起至清償
    日止，逾期在六個月以內者，按上開利率百分之十，逾期超過六個月者，按上開
    利率百分之二十計算違約金。
    上訴人則以：伊並未替繆淑姬擔任其借款之連帶保証人，未在借據上簽名，印章
    也不是伊所蓋，本件之借款與伊無涉等語，資為抗辯。
三、被上訴人主張之事實，業據其提出放款借據、授信約定書、授信申請書及放款帳
    卡為證，上訴人對於繆淑姬與被上訴人間所訂之消費借貸契約並未加爭執，自堪
    信為真實。
四、至被上訴人主張上訴人為繆淑姬之連帶保証人，應依法負連帶清償之責，則遭上
    訴人所否認，並以前開情詞置辯，惟查：
(一)按當事人主張有利於己之事實，就其事實有舉證之責任，又私人之印章，由自己
    使用為常態，被人盜用為變態，主張變態事實之當事人，自應就此印章被盜用之
    事實負舉證之責任 (參見最高法院八十六年度台上字第七一七號判決︶，上訴人
    曾於八十一年一月二十二日向被上訴人申請授信貸款，制有授信申請書及取款憑
    條，此有被上訴人所提出授信申請書及取款憑條影本在卷可憑 (見原審卷第二五
    至二七頁︶，而上訴人對於該授信申請書及取款憑條之印章真正並未加爭執︵見
    原審卷第二三頁︶，自堪信上訴人亦曾向被上訴人借款，系爭授信申請書及取款
    憑條之印文既屬真正，則上訴人辯稱印章不是伊所蓋用，印章曾遺失云云，依前
    開說明，自應就印章遭用之變態事實負舉証証明之責，然其始終未能舉証証明
    ，此部分其辯解即不足為採。
(二)次依據被上訴人之業務承辦人江春華在原審到庭証稱「對本件貸款有印象是因為
    當時她 (指上訴人︶把地址寫成通訊處地址，經伊核對之後要求她按規定寫戶籍
    地址，所以上面才會有她兩個地址，：：：確實有見過她，因為她和借款人繆淑
    姬 (本行同事︶是好朋友，平日對她有印象。」等語︵見原審卷第二三頁反面︶
    ，顯然上訴人曾至銀行辦理對保手續，而經比對本件放款借據上之印文與前開授
    信申請書上之印文，兩者憑肉眼觀查，即可認定係屬相符，自堪認放款借據上之
    印文係屬上訴人所有，系爭放款借據上之印文既屬真正，復經被上訴人之承辦人
    員核對保証人無誤，依法自應推定系爭放款借款為真正，故上訴人否認其擔任本
    件借款之連帶保証人，即屬無據而難採信。
(三)至上訴人另辯稱依被上訴人之內規，借款人繆淑姬借款毋須保証人，及被上訴人
    未提出對保文件云云，惟查，保証契約係屬諾成契約，苟契約當事人意思表示一
    致即立，未出具書面文件，並不影響其契約之效力，至被上訴人之行員借款，毋
    須保証人一節，已遭被上訴人所否認，且上訴人並未能舉証以明，自不足採。
(四)再按，保証者乃當事人約定，一方於他方債務人不履行債務時，由其代負履行責
    任之契約，保証債務除契約另有規定外，包含主債務之利息、違約金、損害賠償
    及其他從屬於主債務之負擔，民法第七百三十九條、七百四十條定有明文，上訴
    人既為債務人繆淑姬之連帶保証人，依法其債務範圍自應包含主債務人之利息、
    違約金債務在內，故上訴人此部分之辯解，即屬無據，至於債務人繆淑姬雖有提
    供不動產抵押擔保，然業經被上訴人向法院聲請強制執行拍賣，因無人應買而視
    為撤回執行，亦經被上訴人陳明在卷，並提出台灣桃園地方法院桃院丁民執四字
    第九七六號民事執行處函及囑託撤銷查封登記函影本在卷可稽，顯見執行亦無結
    果，而不足清償系爭債務，則其依法向保証人聲請，請求代負履行之責，自應准
    許。
五、從而，被上訴人依據連帶保証契約請求上訴人給付一百九十九萬五千一百六十三
    元，並自八十五年十二月九日起至清償日止，按年息百分之八點六計算之利息(
    見原審卷第十九頁︶，及自八十六年一月九日起至清償日止，逾期在六個月以內
    者，按上開利率百分之十，逾期超過六個月者，按上開利率百分之二十計算違約
    金，應予准許。原審判命上訴人如數給付，於法並無違約，上訴論旨指摘原判決
    不當，求予廢棄，為無理由。
據上論結，本件上訴為無理由，依民事訴訟法第四百四十九條第一項、四百六十三條
、三百八十五條第一項、第七十八條，判決如主文。
中      華      民      國    九十      年    十一    月  二十八      日
                                  民事第四庭
                                      審判長法  官  李  瓊  蔭
                                            法  官  楊  豐  卿
                                            法  官  張      蘭
右正本係照原本作成。
如不服本判決，應於收受送達後二十日內向本院提出上訴書狀，其未表明上訴理由者
，應於提出上訴後二十日內向本院補提理由書狀（均須按他造當事人之人數附繕本）
上訴時應提出委任律師或具有律師資格之人之委任狀；委任有律師資格者，另應附具
律師及格證書及釋明委任人與受任人有民事訴訟法第四百六十六條之一第一項但書或
第二項（詳附註）所定關係之釋明文書影本。
中      華      民      國    九十      年    十一    月  二十九      日
                                            書記官  應  瑞  霞
附註：
民事訴訟法第四百六十六條之一（第一項、第二項）：
對於第二審判決上訴，上訴人應委任律師為訴訟代理人。但上訴人或其法定代理人具
有律師資格者，不在此限。
上訴人之配偶、三親等內之血親、二親等內之姻親，或上訴人為法人、中央或地方機
關時，其所屬專任人員具有律師資格並經法院認為適當者，亦得為第三審訴訟代理人
。


司法院資訊處製作；財團法人民間司法改革基金會備份。
